臺灣高等法院民事判決
                                    108年度上易字第639號
上  訴  人  丁文進  
被  上訴人  吳錦芳  

訴訟代理人  莊巧玲律師
上列當事人間請求損害賠償事件，上訴人對於中華民國108年3月
29日臺灣桃園地方法院106年度訴字第1724號第一審判決提起上
訴，本院於108年12月25日言詞辯論終結，判決如下：
    主  文
原判決關於駁回上訴人後開第二項之訴部分，及該部分假執行之
聲請暨訴訟費用之裁判，均廢棄。
被上訴人應給付上訴人新臺幣叁萬元，及自民國一○六年六月二
十日起至清償日止，按日給付上訴人新臺幣陸拾元。
其餘上訴駁回。
第一、二審訴訟費用由被上訴人負擔百分之二，餘由上訴人負擔
。
    事實及理由
一、上訴人主張：被上訴人前經由訴外人饒貴祿介紹，分別於民
    國105年9月26日、同年11月13日，與伊簽署土地委託合約書
    （下合稱系爭契約），委任伊處理其所有坐落桃園市○○區○○
    段000地號土地變更地目之事務，並約定將系爭土地其上老
    舊房屋（下稱系爭房屋）坐落土地部分（面積412.08平方公
    尺，下稱系爭土地），使用地類別自「農牧用地」變更為「
    甲種建築用地」，且以每坪新臺幣（下同）1萬2000元計算
    委託辦理變更地目費用，詎伊於106年6月1日業已辦妥上開
    事務，被上訴人竟以伊未依債之本旨給付為由，拒絕給付委
    任報酬，經伊二度寄發存證信函催告，均未獲置理等情。爰
    依系爭契約之約定，求為命被上訴人給付149萬5845元，及
    自106年6月20日起至清償日止，按日給付違約金2992元之判
    決。原審判決上訴人敗訴，上訴人不服，提起上訴。上訴聲
    明：㈠原判決廢棄；㈡被上訴人應給付上訴人149萬5845元，
    及自106年6月20日起至清償日止按日給付2992元。
二、被上訴人則以：上訴人為圖高額之委任報酬，向伊誆稱若不
    速將系爭土地變更為甲種建築用地，系爭房屋將遭政府拆除
    等語，致伊誤信系爭土地有立即進行變更地目之必要，且上
    訴人係以具合格土地代書資格為由，施用詐術致伊陷於錯誤
    ，而簽署系爭契約，惟系爭土地依法僅需進行「更正編定」
    程序，與上訴人所稱「變更編定」程序大相逕庭，伊業於10
    6年6月9日以存證信函終止系爭契約，復於同年月28日以律
    師函撤銷上開錯誤及受詐欺之意思表示，並終止系爭契約，
    系爭契約經撤銷後應不成立，上訴人不得依約請求伊給付委
    任報酬及違約金等語置辯。答辯聲明：上訴駁回。
三、上訴人主張系爭土地為被上訴人所有，兩造分別於105年9月
    26日、同年11月13日，經饒貴祿仲介簽署系爭契約，上訴人
    於106年6月1日將系爭土地自「農牧用地」更正編定為「甲
    種建築用地」；又被上訴人前以上訴人、饒貴祿涉犯詐欺、
    背信、業務侵占及偽造文書為由，對其二人提起告訴，經臺
    灣桃園地方檢察署（下稱桃園地檢署）檢察官以106年度偵
    字第24566號、107年度偵字第23813、23814號為不起訴處分
    ，被上訴人不服，聲請再議，復經臺灣高等檢察署（下稱高
    檢署）以107年度上聲議字第9862號駁回再議之聲請確定（
    下稱刑案）等情，為兩造所不爭執（見本院卷第129頁），
    並有系爭契約、土地登記謄本及上開處分書為據（見原審卷
    ㈠第5至6頁、第8至9頁、原審卷㈡第34至39頁、本院卷第95至
    98頁），且經本院調取刑案卷宗核閱無誤，堪信為真實。
四、上訴人主張伊於106年6月1日，已辦妥被上訴人委任之事務
    ，被上訴人拒絕給付報酬，依系爭契約之約定，請求被上訴
    人給付149萬5845元，及自106年6月20日起至清償日止按日
    給付違約金2992元等語，被上訴人則以前詞置辯。經查：
  ㈠按委任契約當事人之任何一方，得隨時終止委任契約，民法
    第549條第1項定有明文，申言之，委任契約不論有無報酬，
    或有無正當理由，均得隨時終止。查，被上訴人前經由訴外
    人饒貴祿介紹，分別於105年9月26日、同年11月13日，與上
    訴人簽署系爭契約，委任其將系爭土地部分之使用地類別自
    「農牧用地」變更為「甲種建築用地」，上訴人於106年6月
    1日將系爭土地自「農牧用地」更正編定為「甲種建築用地
    」，已如前述；又被上訴人前以業依地政事務所通知土地編
    定結果，請上訴人交還所有權狀等相關資料，及書面報告辦
    理過程產生之規費，於106年6月9日寄送存證信函向上訴人
    終止系爭契約，復於同年月28日寄送律師函向上訴人撤銷締
    約之意思表示，並再終止系爭契約，上訴人對於已各於106
    年6月10日、同年月28日收受上開存證信函、律師函，亦不
    爭執（見原審卷㈠第27頁、本院卷第216頁），復有回執可據
    （見原審卷㈠第29、69頁），是委任契約當事人之任何一方
    ，既得隨時終止委任契約，被上訴人於106年6月9日寄送存
    證信函向上訴人終止系爭契約，上訴人已於同年月10日收受
    ，則被上訴人抗辯系爭契約於該時終止（見本院卷第217頁
    ），尚值採信，應認系爭契約業經被上訴人於106年6月10日
    合法終止。至被上訴人雖抗辯：伊誤信系爭土地有立即進行
    變更地目之必要，且上訴人係以具合格土地代書資格為由，
    施用詐術致伊陷於錯誤，而簽署系爭契約，伊自得向上訴人
    撤銷上開錯誤及被詐欺之意思表示云云；惟觀諸系爭契約之
    當事人欄，均經兩造親自簽名用印，有系爭契約可據（見原
    審卷㈠第5至6頁），並有桃園地檢署107年5 月24日桃檢坤山
    106偵24566字第050973號函所附之筆跡鑑定結果可參（見原
    審卷㈠第169至172頁），足見系爭契約確為真正；又兩造係
    分別於105年9月26日、同年11月13日簽署系爭契約，二者相
    距時間已逾1個月，足供雙方詳研審視契約文字，上訴人亦
    有當面告知被上訴人有關系爭契約之內容乙節，並經證人饒
    貴祿到庭證述上情明確（見原審卷㈠第35頁），且系爭土地
    原編定為「特定農業區農牧用地」，地目為「旱」，建築管
    制日期為66年11月25日（見原審卷㈠第110 頁），被上訴人
    就坐落系爭土地上之建物，恐因違反土地使用分區用途而有
    遭拆除之風險，應知之甚詳，此與系爭契約約定上訴人完成
    事務之內容亦屬相符，難謂上訴人對被上訴人簽訂系爭契約
    之意思形成過程，就重要具影響之事項，有為何不實之陳述
    ，亦難認被上訴人對於意思表示內容有何錯誤可言。再依上
    訴人提出之名片以觀（見原審卷㈠第55頁），其上僅有「土
    地變更代理人」等字，並無「代書」或「地政士」之記載，
    而更正編定程序並無須委任具地政士資格之人辦理之規定，
    即難謂上訴人有何對被上訴人施用詐術之情；況被上訴人前
    以上訴人、饒貴祿涉犯詐欺、背信、業務侵占及偽造文書為
    由，對其二人提起告訴，經桃園地檢署檢察官為不起訴處分
    ，被上訴人不服，聲請再議，復經高檢署駁回再議之聲請確
    定（見本院卷第95至98頁），亦如前陳，益見上訴人並無對
    被上訴人施用詐術之情；則被上訴人就其意思表示內容有何
    錯誤及上訴人有何詐欺之情事，未再能舉證證明，自不得以
    錯誤及受詐欺為由，撤銷簽立系爭契約之意思表示。
  ㈡次按委任乃受任人本於一定之目的提供勞務，為委任人處  
    事務，該契約之標的（內容）重在提供勞務而為事務之處  
    理，至於有無完成一定之工作，則非所問。又受任人得就  
    其已處理之部分，請求報酬，此觀民法第548條第2項規定  
    即明，其數額應按已處理事務之難易或所占比例，依契約  
    本旨及誠信原則酌定之。查，系爭契約係約定由被上訴人委
    任上訴人代為處理系爭土地之變更地目事務，將系爭土地使
    用地類別自「農牧用地」變更為「甲種建築用地」，上訴人
    於106年6月1日，將系爭土地自「農牧用地」更正編定為「
    甲種建築用地」，雖非辦理變更編定，然系爭土地自「農牧
    用地」編定為「甲種建築用地」，無論係以「變更編定」或
    「更正編定」方式為之，其市場價值相同，對於公告現值之
    訂定亦無影響，有桃園市政府地政局108年7月15日桃地用字
    第1080034350號函可參（見本院卷第121至122頁），是系爭
    土地自「農牧用地」編定為「甲種建築用地」其市場價值、
    公告現值等經濟價值，既不因係以「變更編定」或「更正編
    定」方式進行，而有差異，則上訴人主張其已完成一定之工
    作，尚非無據。本院審酌系爭契約原雖約定上訴人之報酬按
    每坪1萬2000元計算，惟係約定上訴人辦理系爭土地之「變
    更編定」作業，此為上訴人所不爭執（見本院卷第104頁）
    。而辦理「變更編定」、「更正編定」二者程序之難易有別
    （見原審卷㈡第14至26頁），參以現行地政士收費標準不一
    （見本院卷第193頁），辦理更正編定之收費自數千元至1、
    2萬元不等（見本院卷第97頁），上訴人於系爭契約終止前
    ，已受任辦理完成更正編定及相關事務（如分割登記、申請
    水電證明、航照圖等，見原審卷㈠第110至148頁），且上訴
    人亦有代被上訴人繳納相關規費（見本院卷第159頁）等情
    ，認上訴人關於報酬之請求以3萬元為允當。又系爭契約第6
    條另約定：「如甲方（即被上訴人）未來應支付之任何費用
    ，有未能及時配合支付或因有違約爭議未能協調解決而產生
    訴訟時，則自甲方違約日起，每日以全數費用總金額千分之
    二計算至結清完畢止」（見原審卷㈠第6頁），並未約定除逾
    期違約金外，尚得請求其他損害賠償，則其性質應為損害賠
    償預定性質。是被上訴人迄未支付上訴人任何費用，並因之
    產生本件訴訟，上訴人依上開約定請求被上訴人給付違約金
    ，核屬有據。而上訴人得請求被上訴人給付之費用為3萬元
    ，有如前述，以該費用之千分之二計算每日之違約金，尚稱
    合理，則上訴人得請求之違約金為每日60元（計算式：3萬
    元×2/1000＝60元）。又被上訴人係於106年6月10日終止系爭
    契約，上訴人僅請求被上訴人自106年6月20日起至清償日止
    按日給付違約金（見原審卷㈠第27頁），自屬正當。
  ㈢從而，系爭契約業經被上訴人於106年6月10日合法終止，上
    訴人於系爭契約終止前，已受任辦理完成更正編定及相關事
    務，得就其已處理之部分請求報酬；故上訴人依系爭契約之
    約定，請求被上訴人給付3萬元，及自106年6月20日起至清
    償日止按日給付違約金60元，應予准許；至逾上開數額之請
    求，不應准許。
五、綜上所述，上訴人依系爭契約之約定，請求被上訴人應給付
    3萬元，及自106年6月20日起至清償日止按日給付違約金60
    元，為有理由，應予准許。其餘超過部分，為無理由，不應
    准許。原審就上開應准許部分為上訴人敗訴之判決，尚有未
    洽，上訴意旨指摘原判決此部分不當，求予廢棄改判，為有
    理由，爰由本院予以廢棄，改判如主文第2 項所示。至逾上
    開應准許之部分，原審為上訴人敗訴之判決，並駁回其假執
    行之聲請，尚無不合，上訴人指摘原判決此部分不當，聲明
    廢棄改判，為無理由，應予駁回。
六、本件事證已臻明確，兩造其餘之攻擊或防禦方法及所用之證
    據，經本院斟酌後，認為均不足以影響本判決之結果，爰不
    逐一論列，附此敘明。
七、據上論結，本件上訴為一部有理由，一部無理由，依民事訴
    訟法第450條、第449條第1 項、第79條，判決如主文。 
中　　華　　民　　國　　109 　年　　1 　　月　　15　　日
              民事第十四庭 
                  審判長法  官  蔡和憲
                        法  官  蕭清清
                        法  官  邱靜琪 
正本係照原本作成。
不得上訴。
中　　華　　民　　國　　109 　年　　1 　　月　　16　　日
                        書記官  張淨卿